最高法院刑事判決　　　　　　　　　　　　　　　　九十三年度台上字第三四八號
　　上　訴　人　甲○○
　　　　　　　　　　　　（另案在台灣台北監獄強制戒治中）
右上訴人因妨害國幣懲治條例案件，不服台灣高等法院中華民國九十二年十月二十二
日第二審判決（九十二年度上訴字第三０一七號，起訴案號：台灣台北地方法院檢察
署九十二年度偵字第九０三六號），提起上訴，本院判決如左：
    主  文
原判決撤銷，發回台灣高等法院。
    理  由
本件原判決認定上訴人甲○○因公司倒閉，生活經濟來源匱乏，又無力清償欠款，竟
思以購得如原判決附表三編號一、二、三所示之電腦及掃描列印設備偽造紙鈔，自民
國九十二年三月間某日起，在台北縣深坑鄉○○路○段一○三號五樓住處，意圖供行
使之用，利用其所有之上揭電腦及掃描列印設備，將新版新台幣（下同）一千元真鈔
掃瞄至電腦後，以彩色噴墨方式仿印於Ａ４大小之影印紙，並在紙張背面以灰色墨仿
水印，以燙印薄膜（含面額數字）與灰色墨仿鈔卷正面五段裸露部分，左下角面額數
字部分則採噴墨方式仿折光變色油墨，並以牙籤及指甲油（牙籤、指甲油均未扣案）
繪製仿紙張螢光纖維絲，再利用剪刀剪製成偽鈔，每一Ａ４影印紙約可供印製二、三
張偽鈔。偽造千元紙鈔之初，或因墨色調配不當，或因仿印技術未臻成熟，可充作真
鈔矇混行使之偽鈔成品有限。適友人周寶章得知上訴人在上開住處偽造一千元紙鈔，
為配合員警採證，先於當日（三月三十一日）持如原判決附表四所示從上訴人處取得
之偽鈔二張，向台北市政府警察局松山分局五分埔派出所及內政部警政署刑事警察局
偵四隊員警檢舉上訴人準備偽造紙鈔，至九十二年四月一日，見上訴人復在同一處所
偽造一千元紙鈔，佯稱有興趣，自行利用剪刀分割上訴人已印製但尚未切割之有瑕疵
偽鈔八張（如原判決附表二所示），預備伺機送交員警深入偵辦。惟周寶章尚不及與
員警聯繫前，台北縣政府警察局新店分局即搶先於同年四月二日晚上八時十分許，持
台灣台北地方法院核發之搜索票，在台北縣深坑鄉○○路○段一○三號三樓上訴人住
處，搜索查獲如原判決附表一所示上訴人所有用以偽造紙鈔之墨水四瓶、剪刀一支、
木頭章（字樣：１０００）一個及偽鈔成品十九張、切割碎片三條等物，在上訴人女
友黃靜怡引導下循線自周寶章台北縣深坑鄉○○路○段一四一巷一號四樓住處，起出
如原判決附表二所示之偽鈔瑕疵品八張後，復在上開上訴人五樓住處，扣得如原判決
附表三所示甲○○所有用以偽造紙鈔之電腦設備一台、列印掃描影印機（三機一體，
型號：ＨＰＰＳＣ２１１０）一台、掃描器一台、影印紙一包及偽造過程產生之半成
品及瑕疵品，而查悉上情等情。因而撤銷第一審判決，改判論處上訴人意圖供行使之
用，而偽造幣券（累犯）罪刑，固非無見。
惟查：(一)、原判決認定證人周寶章交予員警王正誠之二張千元新台幣紙鈔即原判決附
表四所示之紙鈔為偽鈔，而予宣告沒收。然查該紙鈔仍由王正誠持有中，並未經送鑑
定是否確係偽鈔，原判決僅依王正誠及周寶章之供述，即認定該紙鈔為偽鈔，已嫌速
斷。又上訴人於原審否認該二張紙鈔係其偽造交付周寶章之物，並具狀請求勘驗查扣
之電腦硬碟檔案，用以證明並無該紙鈔資料存檔，其未偽造該紙鈔（見原審卷第八十
頁）。原審就此未予調查，又未說明不須調查之理由，亦有可議。(二)、上訴人於原審
指稱：查扣製造偽鈔工具及偽鈔上均有周寶章及張琪其之指紋，此可證明其二人有共
同參與製造偽鈔犯行，並請求查驗其上指紋及傳訊證人黃靜怡（見原審卷第八十至八
十二頁）。究竟周寶章、張琪其有無碰觸上述物品？如有接觸，是否共同製造？原審
就此重要待證事項，未予調查、明，亦有調查未盡之違法。(三)、原判決理由欄五說
明原判決附表四所示之紙鈔為偽鈔，而依妨害國幣懲治條例第六條規定沒收。惟原判
決理由欄二、(一)及三又謂該紙鈔為半成品，亦即尚未製作完成。究竟該紙鈔係半成品
抑已製作完成，原判決理由之說明前後不一，顯有判決理由矛盾之違誤。上訴意旨指
摘原判決違背法令，尚非全無理由，應認有發回更審之原因。
據上論結，應依刑事訴訟法第三百九十七條、第四百零一條，判決如主文。
中　　　華　　　民　　　國　　九十三　　年　　　一　　　月　　二十九　　日
                              最高法院刑事第十二庭
                                  審判長法官  陳　正　庸
                                        法官  賴　忠　星
                                        法官  王　居　財
                                        法官  張　清　埤
                                        法官  林　開　任
      右正本證明與原本無異
                                              書  記  官
中　　　華　　　民　　　國　　九十三　　年　　　二　　　月　　　二　　　日
                                                                      Ｒ
